【裁判字號】    98,重訴,16
【裁判日期】    990129
【裁判案由】    損害賠償
【裁判全文】
臺灣高等法院高雄分院民事判決          98年度重訴字第16號
原      告  聯邦商業銀行股份有限公司
法定代理人  丙○○
訴訟代理人  丁○○
            己○○
被      告  戊○
            乙○○
            甲○○
上列當事人間請求損害賠償事件，原告於刑事訴訟程序（本院98
年度上訴字第1060號）附帶提起民事訴訟（本院98年度重附民字
第9 號），經本院刑事庭裁定移送前來，本院於民國99年1 月13
日言詞辯論終結，判決如下︰
    主  文
被告應連帶給付原告新臺幣柒佰參拾壹萬零柒佰貳拾伍元，及其
中新台幣柒佰參拾壹萬零伍佰柒拾壹元自民國九十八年九月十一
日起至清償日止，及其中新台幣壹佰伍拾肆元自民國九十九年一
月二十一日起至清償日止，均按年息百分之五計算之利息。
訴訟費用由被告連帶負擔。
本判決第一項於原告以新臺幣貳佰肆拾伍萬元為被告供擔保後，
得假執行。
    事 實 及 理 由
一、被告乙○○、甲○○經合法通知，未於最後言詞辯論期日到
    場，核無民事訴訟法第386 條各款所列之情形，爰依原告之
    聲請由其一造辯論而為判決，合先明。
二、原告起訴主張：被告戊○、乙○○、甲○○與訴外人陳丁山
    、賴彥銘、江芝宇、張慶文等人共同造意，先由陳丁山、甲
    ○○於民國97年5 月1 日出面，向訴外人呂芳楠佯稱欲承租
    其所有坐落桃園縣桃園市○○○段481 之45號、481 之46號
    土地上之同段3406、3407建號房屋（門牌號碼桃園縣桃園市
    ○○○路119 號），並由甲○○以「賴淑菁」名義與呂芳楠
    訂定租約，並藉口申請營業登記需要，而取得上開房屋及基
    地（下合稱系爭房地）之土地及建物所有權狀、房屋稅單及
    呂芳楠之身分證等影本，陳丁山、甲○○於取得上開權狀及
    證件影本後即交付與戊○及賴彥銘，再由戊○及賴彥銘指示
    江芝宇以如附表所示方式偽造呂芳楠年籍之身分證、駕照及
    系爭房地權狀後，由陳丁山將此等偽造之身分證、駕照及權
    狀交付訴外人即不知情之代書金德儀，連同張慶文以新台幣
    （下同）8,000 元至20,000元之不詳代價，自不明人士處購
    得偽造之戶名為「呂芳楠」之合作金庫銀行南桃園分行存摺
    ，於97年5 月7 日以「呂芳楠」為借款人名義，並以系爭房
    地為擔保，向伊之大直分行送件申請貸款，由乙○○在貸款
    申請文件（包含貸款申請書2 份、「同一關係人」資料表1
    份、借款契約書1 份、切結書1 張）上偽簽「呂芳楠」之姓
    名，並蓋用由不詳人士偽刻之「呂芳楠」印章，再由金德儀
    將上開貸款申請文件及偽造之身分證、駕照及權狀等交予伊
    大直分行承辦人員，而以此方式施用詐術，致使該分行不知
    情之審核貸款人員，誤信上開申貸文件、證照、權狀為真正
    ，而對貸款人之貸款意願、還款意願及能力等事項均陷於錯
    誤，遂於97年5 月27日同意貸款並核定貸款金額7,500,000
    元後，乙○○再假冒呂芳楠之名義，與陳丁山及金德儀約同
    伊所屬人員至金德儀之事務所辦理對保，由乙○○在抵押權
    設定文件（包含土地登記申請書1 份、土地、建築改良物抵
    押權設定契約書1 份、其他約定事項1 份）上偽簽呂芳楠之
    姓名，繼由陳丁山將偽造之權狀交與不知情之代書蔡秀雁至
    桃園縣桃園地政事務所辦理抵押權設定登記，俟設定登記完
    畢後，伊之大直分行遂於97年5 月28日撥款，乙○○與陳丁
    山旋於當日前往銀行領取其中7,310,725 元，由被告3 人及
    賴彥銘、陳丁山、張慶文等人朋分。爰依侵權行為法律關係
    提起本訴，聲明請求判決：(一)被告應連帶給付原告7,310,72
    5 元，及其中7,310,571 元自起訴狀繕本送達翌日起至清償
    日止，及其中154 元自99年1 月21日起至清償日止，均按年
    息5%計算之利息；(二)願供擔保請准宣告假執行。
三、被告戊○自認其與被告乙○○、甲○○等人共同持偽造文書
    施用詐術得款7,310,725 元等事實，惟辯稱：伊僅朋分得3,
    250,000 元，在此金額及利息之範圍內願負賠償責任等語。
    並聲明：原告之訴駁回。
    被告乙○○、甲○○未於最後言詞辯論期日到場，惟其等前
    於刑事附帶民事訴訟審理中均稱：以伊犯罪所得之範圍內賠
    償。並均聲明：原告之訴駁回。
四、按數人共同不法侵害他人之權利者，連帶負損害賠償責任；
    造意人視為共同為行為人，此為民法第185 條所明定。又連
    帶債務之債權人，得對於債務人中之一人或數人，或其全體
    ，同時或先後請求全部或一部之給付；連帶債務人相互間，
    除法律另有規定或契約另有訂定外，應平均分擔義務，民法
    第273 條第1 項、第280 條前段亦有明文。經查，被告戊○
    自認原告主張之共同詐欺等事實，已如前述；被告乙○○、
    甲○○對原告主張之前揭事實，於刑事附帶民事訴訟言詞辯
    論程序中亦不爭執（詳本院附民卷第37頁），依民事訴訟法
    第280 條第1 項規定，視同自認。基此，被告3 人既均自認
    有共同詐欺得款之行為，即應就原告所受損害負連帶賠償責
    任。而原告因被告3 人等之共同詐欺行為核撥貸款7,500,00
    0 元，且遭被告3 人等領走7,310,725 元，而受有此金額之
    損害，則被告3 人自應於7,310,725 元本息之範圍內負連帶
    賠償責任。至其3 人就此詐得款項實際分配之金額若干，並
    不影響原告基於連帶債務之債權人地位本得對於債務人中之
    數人為全部請求之權利，是被告3 人所辯其等各在犯罪所得
    之範圍內負賠償之責云云，要無可取。
五、綜上所述，原告依侵權行為法律關係，請求被告連帶給付7,
    310,725 元，及其中7,310,571 元自98年9 月11日（即起訴
    狀繕本送達翌日）起至清償日止，及其中154 元自99年1 月
    21日（即擴張訴之聲明狀最後送達日之翌日）起至清償日止
    ，均按年息5%計算之利息，洵屬有據，應予准許。
六、原告陳明願供擔保，聲請宣告假執行，核無不合，爰酌定相
    當擔保金額宣告之。
七、結論：本件原告之訴為有理由，依民事訴訟法第385 條第1
    項前段、第85條第2 項、第463 條、第390 條第2 項，判決
    如主文。
中    華    民    國    99    年    1     月    29    日
                            民事第三庭
                                審判長法官  張國彬
                                法      官  吳登輝
                                法      官  甯  馨
以上正本證明與原本無異。
如對本判決上訴，須於判決送達後20日內向本院提出上訴狀，其
未表明上訴理由者，應於上訴後20日內向本院提出上訴理由書（
均須按他造當事人之人數附繕本）。上訴時應提出委任律師或具
有律師資格之人之委任狀，並依附註條文規定辦理。
中    華    民    國    99    年    2     月    1     日
                                書  記  官  施耀程
附註：
民事訴訟法第466 條之1 ：
對於第二審判決上訴，上訴人應委任律師為訴訟代理人，但上訴
人或其法定代理人具有律師資格者，不在此限。
上訴人之配偶、三親等內之血親、二親等內之姻親，或上訴人為
法人、中央或地方機關時，其所屬專任人員具有律師資格並經法
院認適當者，亦得為第三審訴訟代理人。
第1 項但書及第2 項情形，應於提起上訴或委任時釋明之。
附表：
 ┌──────────────────────────┐
 │1.偽造身分證：江芝宇將呂芳楠之年籍資料以電腦繕打後，│
 │  並將乙○○提供之照片掃瞄至電腦身分證照片欄後，再將│
 │  上開呂芳楠之年籍資料及乙○○之照片列印在戊○提供之│
 │  空白身分證上，再由戊○以不詳方法偽造「內政部印」之│
 │  公印文於該身分證上，戊○復自不詳處所取得身分證之蝴│
 │  蝶雷射標籤，再以熱感應方式黏貼在偽造之身分證上，以│
 │  此方式偽造呂芳楠之身分證。                        │
 ├──────────────────────────┤
 │2.偽造駕駛執照：江芝宇將呂芳楠年籍資料繕打於電腦並列│
 │  印於空白之駕照，並將乙○○提供之照片黏貼於駕照之照│
 │  片欄後，由戊○以不詳方法偽造「交通部駕駛執照製發之│
 │  章」之印文於該駕照上，以此方式偽造呂芳楠之駕照。  │
 ├──────────────────────────┤
 │3.偽造土地及建物所有權狀：江芝宇以電腦繕打該土地及建│
 │  物相關資料後，列印於空白之土地及建物所有權狀後，再│
 │  由戊○以不詳方法偽造桃園縣桃園地政事務所關防章、主│
 │  任章之印文於該土地及建物所有權狀後，製作完成偽造之│
 │  呂芳楠土地及建物所有權狀正本。                    │
 └──────────────────────────┘

司法院資訊處製作；財團法人民間司法改革基金會備份。
